臺灣臺南地方法院刑事判決
111年度訴緝字第17號
公  訴  人  臺灣臺南地方檢察署檢察官
被      告  蔡志豪



上列被告因詐欺案件，經檢察官提起公訴（109年度營偵字第644
號），被告就被訴事實為有罪之陳述，本院合議庭裁定由受命法
官行簡式審判程序，判決如下：
    主  文
蔡志豪犯三人以上共同詐欺取財罪，處有期徒刑壹年貳月。
未扣案之犯罪所得新臺幣貳仟肆佰玖拾玖元沒收，於全部或一部
不能沒收或不宜執行沒收時，追徵其價額。
    事  實
一、蔡志豪於民國108年9月1日起，參與年籍不詳綽號「阿修」
    等人之三人以上以實施詐術手段、具有持續性及牟利性之有
    結構性組織之詐欺犯罪組織（涉犯組織犯罪條例罪嫌部分，
    經檢察官另案起訴），經「阿修」告知如代為提領款項即可
    獲得報酬後，雖預見其所經手之款項極可能為詐欺犯罪所得
    ，且甚有可能因其提領、轉匯款項之行為造成金流斷點而掩
    飾、隱匿詐欺犯罪所得之去向及所在，進而與「阿修」及渠
    等所屬詐騙集團其餘成員基於3人以上共同詐欺取財及洗錢
    之犯意聯絡，由詐騙集團成員於108年9月1日撥打電話予詹
    秋霞，佯稱因網路購物系統發生錯誤，致詹秋霞因此陷於錯
    誤，依詐騙集團指員指示，匯款新臺幣10萬元至洪國維（另
    由檢察官偵辦）開立玉山商業銀行帳戶（玉山銀行000-0000
    000000000號帳戶，下稱玉山帳戶）、及149900元至潘泫瑝
    開立之中華郵政股份有限公司000-000000000000號帳戶（下
    稱郵局帳戶），旋由「阿修」將前開玉山銀行帳戶、郵局帳
    戶提款卡及密碼交予蔡志豪，蔡志豪於108年9月1日下午11
    時許起，分別在臺南市○○區○○路000○0號新營民生郵局及民
    治路336號玉山銀行新營分行，持各提款卡將前開款項提領
    出來，並交予「阿修」，並獲取提領金額1%即2499元之報酬
    ，俾上開詐騙集團為後續處理與分配，以上開分工方式，藉
    此共同掩飾、隱匿此等詐欺犯罪所得之去向及所在。嗣因詹
    秋霞發覺受騙報警處理，始為警循線查悉上情。   
二、案經詹秋霞訴由臺南市政府警察局新營分局報告臺灣臺南地
    方檢察署檢察官偵查起訴。
    理  由
一、按本件被告蔡志豪所犯均為死刑、無期徒刑、最輕本刑3年
    以上有期徒刑以外之罪，亦均非高等法院管轄之第一審案件
    ，其於準備程序中就被訴事實均為有罪之陳述，經告知簡式
    審判程序之旨，並聽取檢察官、被告之意見後，本院合議庭
    依刑事訴訟法第273條之1第1項規定裁定進行簡式審判程序
    ，是本案之證據調查，依同法第273條之2規定，不受同法第
    159條第1項、第161條之2、第161條之3、第163條之1，及第
    164條至第170條所規定證據能力認定及調查方式之限制，合
    先敘明。
二、認定本件犯罪事實之證據及理由：
㈠、上開犯罪事實，業據被告於偵查、本院準備程序及審理中均
    坦承不諱，核與證人即告訴人詹秋霞於警詢中之證述相符，
    並有監視器錄影畫面截圖4紙、郵局帳戶交易明細表、玉山
    銀行帳戶交易明細表、內政部警政署反詐騙案件紀錄表1紙
    、臺北市政警察局受理詐騙帳戶通報警示簡便格式表2紙在
    卷可稽，堪認被告任意性之自白確均與事實相符，堪以採信
    。
㈡、又詐騙集團利用電話、通訊軟體進行詐欺犯罪，並使用銀行
    帳戶作為工具供被害者轉入款項，及指派俗稱「車手」之人
    提領並轉交款項以取得犯罪所得，同時造成金流斷點而掩飾
    、隱匿此等犯罪所得之去向及所在，藉此層層規避執法人員
    查緝等事例，已在平面、電子媒體經常報導，且經警察、金
    融、稅務機關在各公共場所張貼防騙文宣廣為宣導，是上情
    應已為社會大眾所共知。故如刻意支付對價要求他人提供帳
    戶，再以隱蔽方法代為提領及轉匯款項，顯係有意隱匿而不
    願自行出面處理此等款項，受託者就該等款項可能係詐欺集
    團犯罪之不法所得，當亦有合理之預期；基此，苟見他人以
    不合社會經濟生活常態之方式要求代為提領、轉匯不明款項
    ，衡情當知渠等係在從事詐欺等與財產有關之犯罪，並藉此
    掩飾、隱匿此等犯罪所得之去向及所在等節，均為大眾週知
    之事實。查被告依指示提領或轉匯款項時，已係成年人，其
    心智已然成熟，具有一般之智識程度及相當之社會生活經驗
    ，對於上開各情自無不知之理，且被告僅須從事甚為容易之
    提款、轉匯行為即可輕易賺取報酬，顯屬可疑，足認被告為
    前開行為時，對於其所為應係詐欺等犯罪，且甚有可能因此
    造成金流斷點而掩飾、隱匿此等犯罪所得之去向及所在等情
    ，已有相當之認識。被告既已預見上開情形，竟僅為賺取報
    酬，仍依指示，代為提領或轉匯告訴人即被害人因遭詐騙所
    匯入上開帳戶內之款項，而實施相關構成要件行為，堪信被
    告主觀上具有3人以上共同詐欺取財及洗錢之不確定故意，
    其所為即係以自己犯罪之意思，共同參與上開犯行至明。
㈢、另以電話或通訊軟體進行詐騙之犯罪型態，自對被害人施行
    詐術、由車手提領及轉交款項、取贓分贓等各階段，乃需由
    多人縝密分工方能完成之犯罪型態，通常參與人數眾多，分
    工亦甚為細密等事態，同為大眾所週知，且相關詐騙集團犯
    罪遭查獲之案例，亦常見於新聞、媒體之報導；依前述被告
    之智識程度、生活經驗，對上情當亦有充分之認識。參以本
    件除被告、「阿修」外，尚有向告訴人施行詐術之人等其他
    詐騙集團成員，客觀上該集團之人數自已達3人以上，益徵
    被告顯可知該詐騙集團分工細密，已具備3人以上之結構，
    其猶聽從指示參與上開行為以獲取報酬，主觀上亦有3人以
    上共同詐欺取財之故意無疑。
㈣、綜上所述，本件事證明確，被告上開犯行均洵堪認定，應予
    依法論科。
三、論罪科刑：
㈠、按特定犯罪之正犯實行特定犯罪後，為掩飾、隱匿犯罪所得
    財物之去向及所在，而令被害人將款項轉入其所持有、使用
    之他人金融帳戶，並由該特定犯罪正犯前往提領其犯罪所得
    款項得手，如能證明該帳戶內之款項係特定犯罪所得，因已
    被提領而造成金流斷點，該當掩飾、隱匿之要件，該特定犯
    罪正犯自成立一般洗錢罪之正犯（最高法院108年度臺上大
    字第3101號刑事裁定意旨參照）。查被告、「阿修」等人所
    屬之詐騙集團不詳成員實際上以前開欺騙方式使告訴人陷於
    錯誤而依指示匯款至指定之金融帳戶，即均屬詐欺之舉。被
    告受「 阿修」指示為該詐騙集團提領款項，自均已直接參
    與取得詐欺所得之構成要件行為，均應以正犯論處；且被告
    此等提領、轉匯款項之行為，復已造成金流斷點，亦均該當
    掩飾、隱匿詐欺犯罪所得之去向及所在之構成要件。故核被
    告所為，均係犯刑法第339條之4第1項第2款之3人以上共同
    詐欺取財罪，及洗錢防制法第2條第2款、第14條第1項之洗
    錢罪（起訴書漏載洗錢部分之事實及罪名，然此與經起訴之
    加重詐欺取財部分均有後述想像競合犯之裁判上一罪關係，
    本院自應併予認定）。
㈡、次按共同正犯之成立，祇須具有犯意之聯絡，行為之分擔，
    既不問犯罪動機起於何人，亦不必每一階段犯行，均經參與
    ；共同正犯間，非僅就其自己實施之行為負其責任，並在犯
    意聯絡之範圍內，對於他共同正犯所實施之行為，亦應共同
    負責（最高法院109年度臺上字第1603號刑事判決意旨參照
    ）。共同正犯之意思聯絡，原不以數人間直接發生者為限，
    縱有間接之聯絡者，亦包括在內（最高法院109年度臺上字
    第2328號刑事判決意旨參照）。共同實行犯罪行為之人，在
    合同意思範圍內，各自分擔犯罪行為之一部，相互利用他人
    之行為，以達其犯罪之目的者，即應對於全部所發生之結果
    共同負責；且共同正犯不限於事前有協定，即僅於行為當時
    有共同犯意之聯絡者亦屬之，且表示之方法，不以明示通謀
    為必要，即相互間有默示之合致亦無不可（最高法院103年
    度臺上字第2335號刑事判決意旨參照）。查被告違犯上開犯
    行時，縱僅曾依「阿修」指示為領款之動作，藉此獲取報酬
    ，然被告主觀上應已預見自己所為係為詐騙集團領取犯罪所
    得及隱匿詐欺所得之去向及所在，有如前述，堪認被告與「
    阿修」及所屬詐騙集團其餘成員之間，均有3人以上共同詐
    欺取財及洗錢之直接或間接之犯意聯絡，且均係以自己犯罪
    之意思參與本案，自應就其與前述詐騙集團成員各自分工而
    共同違犯之上開犯行均共同負責；是被告與前述詐騙集團成
    員就上開3人以上共同詐欺取財及洗錢之犯行，均有犯意之
    聯絡及行為之分擔，均應論以共同正犯。
㈢、又被告與前述詐騙集團成員共同對告訴人所為之上開犯行，
    係基於1個非法取財之意思決定，以3人以上共同詐欺取財、
    提領款項之手段，達成獲取告訴人財物並掩飾、隱匿犯罪所
    得之去向及所在之目的，具有行為不法之一部重疊關係，各
    得評價為一行為。則被告係以一行為同時觸犯加重詐欺取財
    罪、洗錢罪2個罪名，為想像競合犯，應依刑法第55條規定
    ，從一重之刑法第339條之4第1項第2款之3人以上共同詐欺
    取財罪處斷。
㈣、另按想像競合犯之處斷刑，本質上係「刑之合併」。其所謂
    從一重處斷，乃將想像競合犯組成之評價上數罪，合併為科
    刑一罪，其所對應之刑罰，亦合併其評價上數罪之數法定刑
    ，而為一個處斷刑。易言之，想像競合犯侵害數法益者皆成
    立犯罪，論罪時必須輕、重罪併舉論述，同時宣告所犯各罪
    名，包括各罪有無加重、減免其刑之情形，亦應說明論列，
    量刑時併衡酌輕罪部分量刑事由，評價始為充足，然後依刑
    法第55條前段規定「從一重處斷」，非謂對於其餘各罪可置
    而不論。因此，法院決定處斷刑時，雖以其中最重罪名之法
    定刑，做為裁量之準據，惟於裁量其輕重時，仍應將輕罪合
    併評價在內（最高法院108年度臺上字第4405、4408號刑事
    判決意旨參照）。被告就上開犯行雖已各從一重之刑法加重
    詐欺取財罪處斷，然被告於偵查及審判中均曾自白洗錢罪之
    犯行，本院於後述量刑時，仍當一併衡酌此部分合於洗錢防
    制法第16條第2項減輕事由之情形。
㈤、爰審酌被告尚值壯年，猶不思戒慎行事，循正當途徑獲取穩
    定經濟收入，竟因貪圖小利，即甘為詐騙集團成員吸收而負
    責提款之工作，與該詐騙集團成員共同違犯上開犯行，實無
    足取，且被告所擔任之角色係使該詐騙集團得以實際獲取犯
    罪所得並掩飾、隱匿此等金流，使其他不法份子易於隱藏真
    實身分，減少遭查獲之風險，助長詐欺犯罪，同時使告訴人
    均受有財產上損害而難於追償，侵害他人財產安全及社會經
    濟秩序，殊為不該，未與告訴人達成和解，兼衡被告於本案
    中之分工、涉案情節及對被害人造成之損害情形，暨被告自
    陳學歷為國中肄業，未婚、與母親及祖父母同住之智識程度
    、家庭生活狀況等一切情狀，量處如主文所示之刑。
四、沒收部分：
　  被告就上開犯行獲有提領金額1%之報酬，即屬其所有之犯罪
    所得共計2499元，應依刑法第38條之1第1項前段規定宣告沒
    收，於全部或一部不能沒收或不宜執行沒收時，則應依同條
    第3項規定，追徵其價額。
據上論斷，應依刑事訴訟法第273條之1第1項、第299條第1項前
段，洗錢防制法第2條第2款、第14條第1項、第16條第2項，刑法
第11條、第28條、第339條之4第1項第2款、第55條、第38條之1
第1項前段、第3項，刑法施行法第1條之1第1項，判決如主文。
本案經檢察官李宗榮提起公訴，檢察官董和平到庭執行職務
中　　華　　民　　國　　111 　年　　5 　　月　　31　　日
　　　　　　　　　刑事第二庭    法　官　洪士傑
以上正本證明與原本無異
如不服本判決應於收受本判後20日內向本院提出上訴書狀，並應
敘述具體理由。其未敘述上訴理由者，應於上訴期間屆滿後20日
內向本院補提理由書狀（均須按他造當事人之人數附繕本）「切
勿逕送上級法院」。
  　　　　　　　　　　　　　　　書記官　吳鸝稻
中　　華　　民　　國　　111 　年　　5 　　月　　31　　日
附錄所犯法條：
洗錢防制法第2條
本法所稱洗錢，指下列行為：
一、意圖掩飾或隱匿特定犯罪所得來源，或使他人逃避刑事追訴
    ，而移轉或變更特定犯罪所得。
二、掩飾或隱匿特定犯罪所得之本質、來源、去向、所在、所有
    權、處分權或其他權益者。
三、收受、持有或使用他人之特定犯罪所得。

洗錢防制法第14條
有第二條各款所列洗錢行為者，處7年以下有期徒刑，併科新臺
幣5百萬元以下罰金。
前項之未遂犯罰之。
前二項情形，不得科以超過其特定犯罪所定最重本刑之刑。

刑法第339條之4　
犯第339條詐欺罪而有下列情形之一者，處1年以上7年以下有期
徒刑，得併科1百萬元以下罰金：
一、冒用政府機關或公務員名義犯之。
二、三人以上共同犯之。
三、以廣播電視、電子通訊、網際網路或其他媒體等傳播工具，
    對公眾散布而犯之。
前項之未遂犯罰之。